【裁判字號】    89,交上易,299
【裁判日期】    890321
【裁判案由】    過失傷害
【裁判全文】
臺灣高等法院臺南分院刑事判決      八十九年度交上易字第二九九號  Ａ
      上  訴  人  臺灣雲林地方法院檢察署檢察官
      上  訴  人
      即  被  告  乙  ○  ○
右上訴人因被告過失傷害案件，不服臺灣雲林地方法院八十八年度交易字第二九一號
中華民國八十八年十二月十日第一審判決（起訴案號：臺灣雲林地方法院檢察署八十
八年度偵字第四三九六號），提起上訴，本院判決如左：
      主      文
原判決撤銷。
乙○○因過失傷害人，處有期徒刑參月，如易科罰金，以參佰元折算壹日。緩刑貳年
。
      事      實
一、乙○○從事農業耕作，駕駛農用拼裝車裝載農作物並上下工，惟其並無駕駛執照
    或駕駛證。於民國八十八年六月十四日上午，乙○○駕駛農用拼裝車，沿雲林縣
    古坑鄉○○村○○路，由田心村往水碓村方向行駛，其原應注意行進中駕駛人應
    注意車前狀況，隨時採取必要安全措施，及汽車行駛至交岔路口，其行進、轉彎
    ，在未劃分幹線、支線或同為幹線道或支線道，轉彎車應暫停讓直行車先行，而
    依當時情況天候晴、路面乾燥無缺陷、無障礙物，視距良好，別無不能注意之情
    事，竟疏於注意及此，於同日早上九時十分許，乙○○行經上開田心路丁字口左
    轉進入水碓村至田裡工作時，適有甲○○所騎乘車牌號碼ＭＭＱ－九四二號重型
    機車後載其女林似芯（傷害部分未據告訴），由水碓村往斗六市方向直行，亦未
    注意減速慢行而行經上揭無號誌交岔路口，劉錦芝機車之右側腳踏板附近因而與
    乙○○所駕駛上揭拼裝車車頭右前方擦撞，甲○○人車倒車，並受有頭頂外傷、
    腦額葉挫傷出血、臉部額鼻挫傷、皮下血腫、上唇撕裂傷二Ｘ一公分、右膝撕裂
    傷六Ｘ二公分、右小腿深撕裂傷六Ｘ二公分及左膝挫擦傷等傷害。
二、案經劉錦芝告訴雲林縣警察局斗六分局報告臺灣雲林地方法院檢察署檢察官偵查
    起訴。
      理      由
一、訊之上訴人即被告乙○○固不否認駕駛上開車輛上工之際於右開時地與告訴人甲
    ○○發生擦撞，惟矢口否認有何犯行，辯稱：伊當時車子停放在上開丁字路口，
    並未進入該交岔路口，是告訴人自己乘機車，機車把手擦撞伊車云云。經查：右
    揭犯罪事實業據告訴人於警訊、偵查及原審審理時指訴綦詳，核與卷附之道路交
    通事故調查報告表所示情節相符，並有現場照片四幀、驗傷診斷證明書在卷可佐
    。且依上開調查報告表之現場圖所示，該丁字路口於車禍後所留下之刮地痕，離
    被告行進之田心路路口有二˙五公尺，並呈一斜線達四˙八公尺，斜線之末端倒
    置告訴人之機車，是被告當時確實已將車開進該交岔路口而欲左轉無誤，致使告
    訴人之機車才會在左側腳踏板附近擦撞被告上開拼裝車之車頭右前側。而按駕駛
    人應注意車前狀況，隨時採取必要之安全措施，又汽車行駛至交岔路口，其行進
    、轉彎、在未劃分幹線、支線或同為幹線道或支線道，轉彎車應暫停讓直行車先
    行，道路交通安全規則第九十四條第三項、第一百零二條第一項第二款中段分別
    定有明文。被告身為汽車駕駛人，自負有上開義務。且依當時情況，天候晴、路
    面乾燥無缺陷、無障礙物、視距良好，有上開調查報告表可參，並無不能注意之
    情事，其竟疏未注意而肇事，其有過失至明。此經臺灣省嘉雲區車輛行車事故鑑
    定委員會亦持相同之見解（未注意車前狀況部分除外），有該委員會鑑定意見書
    並函文在卷足按。雖本件告訴人亦容有過失之處，但被告難持以而辭其咎。而告
    訴人之傷勢確係因本件車禍所造成，有驗傷診斷證明書可稽，是被告之過失與告
    訴人之受傷間有相當因果關係，應可認定，本件被告過失致被害人受傷，事證己
    臻明確，犯行洵堪認定。
二、查被告乙○○係從事農業生產之人，駕駛農用搬運車為一般交通工具，被告駕駛
    該併裝車，過失傷害人，核其所為，係犯刑法第二百八十四條第一項前段之過失
    傷害罪。又被告駕駛拼裝車而無駕駛執照，亦未依臺灣省農耕機管理辦法第七條
    之規定取得駕駛證，顯係無駕駛執照駕車致人受傷，應法加重其刑。原審以被告
    罪證明確，因予論罪科刑，固非無見，惟刑法上所謂業務，係指個人基於其社會
    地位繼續反覆所執行之事務，其主要部分之業務固不待論，即為完成主要業務所
    附隨之準備工作與輔助事務，亦應包括在內（最高法院七十一年臺上字第一五五
    ０號判例參照）。但非主要部分之業務，或為完成主要業務所附隨之準備工作與
    輔助事務，則不能遽論為業務上過失之罪責。本件被告係從事農業生產之人，駕
    駛農用搬運車為一般交通工具，並無以此為營業行為或輔助行為，更無以該併裝
    車幫人載貨，賺取報酬，其駕該併裝車傷害人，自屬普通過失傷害，原判決認係
    業務過失傷害，而變更檢察官起訴法條自有未洽，檢察上訴意旨，循告訴人請求
    ，指摘原判決量刑過輕；被告上訴意旨，仍執前詞否認犯罪，雖均無理由，然原
    判決既有可議，自應撤銷改判，以期適法。爰審酌被告素行良好，且係過失行為
    ，犯後否認犯行，飾辭狡辯，及其過失程度不輕，及告訴人與有過失之程度與告
    訴人所受傷勢非輕等一切情狀，量處如主文第二項所示之刑，並諭知易科罰金之
    折算標準。
三、查被告未曾受有期徒刑以上刑之宣告，有卷內本院被告全國前案記錄表可稽，經
    此偵審程序之教訓，應知警惕，諒無再犯之虞，且被告於事後已與被害人達成和
    解，並賠償被害人之損害新臺幣十八萬元，有原審法院准予核定之雲林縣古坑鄉
    調解委員會調解書在卷足憑。本院因認所宣告之刑，以暫不執行為適當，併諭知
    緩刑二年，以勵自新。
據上論結，應依刑事訴訟法第三百六十九條第一項前段、第三百六十四條、第二百九
十九條第一項前段，刑法第二百八十四條第一項前段、第四十一條、第七十四條第一
款，道路交通管理處罰條例第八十六條第一項，罰金罰鍰提高標準條例第一條前段、
第二條，判決如主文。
本案經檢察官曾顯智到庭執行職務。
中    華    民    國      八十九      年      三      月      二十一    日
                                  臺灣高等法院臺南分院刑事第二庭
                                      審判長法官  游    明    仁
                                            法官  呂    佳    徵
                                            法官  李    文    福
右正本證明與原本無異。
不得上訴。
                                      法院書記官  徐    瑞    清
中    華    民    國      八十九      年      三      月      二十二    日
附錄：本判決論罪法條
刑法第二百八十四條
因過失傷害人者，處六月以下有期徒刑、拘役或五百元以下罰金，致重傷者，處一年
以下有期徒刑、拘役或五百元以下罰金。
從事業務之人，因業務上之過失傷人害者，處一年以下有期徒刑、拘役或一千元以下
罰金，致重傷者，處三年以下有期徒刑、拘役或二千元以下罰金。


司法院資訊處製作；財團法人民間司法改革基金會備份。
